【裁判字號】    97,台上,24
【裁判日期】    970110
【裁判案由】    分割共有物
【裁判全文】
最高法院民事裁定                九十七年度台上字第二四號
上  訴  人  甲○○
            乙○○
共      同
訴訟代理人  吳玲華律師
被 上訴 人  丙○○
上列當事人間請求分割共有物事件，上訴人對於中華民國九十六
年十月三十日台灣高等法院第二審判決（九十六年度重上字第四
０六號），提起上訴，本院裁定如下：
    主  文
上訴駁回。
第三審訴訟費用由上訴人負擔。
    理  由
按上訴第三審法院，非以原判決違背法令為理由，不得為之。又
提起上訴，上訴狀內應記載上訴理由，其以民事訴訟法第四百六
十九條所定事由提起第三審上訴者，應於上訴狀內表明：原判決
所違背之法令及其具體內容、暨依訴訟資料合於該違背法令之具
體事實。其依同法第四百六十九條之一規定提起上訴者，並應具
體敘述為從事法之續造、確保裁判之一致性或其他所涉及之法律
見解具有原則上重要性之理由。同法第四百六十七條、第四百七
十條第二項分別定有明文。而依同法第四百六十八條規定，判決
不適用法規或適用不當者，為違背法令；依同法第四百六十九條
規定，判決有該條所列各款情形之一者，為當然違背法令。是當
事人提起第三審上訴，如合併以同法第四百六十九條及第四百六
十九條之一之事由為上訴理由時，其上訴狀或理由書應表明該判
決所違背之法令條項，或有關判例、解釋字號，或成文法以外之
習慣或法理等及其具體內容，暨係依何訴訟資料合於該違背法令
之具體事實，並具體敘述為從事法之續造、確保裁判之一致性或
其他所涉及之法律見解具有原則上重要性之理由。如未依上述方
法表明，或其所表明者與上開法條規定不合時，即難認為已合法
表明上訴理由，其上訴自非合法。本件上訴人對於原判決提起第
三審上訴，雖以該判決違背法令為由，惟核其上訴理由狀所載內
容，係就原審取捨證據、認定事實之職權行使所論斷：系爭土地
為兩造所共有，並無因物之使用目的不能分割，兩造亦未訂有不
分割之協議或期限，被上訴人請求協議分割遭拒，自得請求裁判
分割。上訴人主張按第一審判決附圖（下稱附圖）甲案所示之分
割方案，即上訴人分得中間完整之Ｃ部分土地，被上訴人取得Ａ
部分及Ｂ部分土地，雖能保存上訴人在系爭土地上興建之鐵皮屋
，惟被上訴人取得Ａ部分及Ｂ部分土地分散兩側，自經濟效用言
，對被上訴人顯然不利，審酌系爭土地面積大小、共有人應有部
分相同、土地利用效益、對上訴人於系爭土地上建物影響最小、
上訴人陳明就分割後土地願保持共有、被上訴人願分得僅一面臨
馬路等一切情狀，認依附圖乙案所示之方法，為三等份分割，其
中Ｄ部分面積二一九．三平方公尺土地由被上訴人取得，Ｅ、Ｆ
部分面積共四三八．六平方公尺由上訴人取得並維持共有，始屬
公平適當等情，指摘為不當，並就原審命為辯論及已論斷者，泛
言謂為違法，而非表明該判決所違背之法令及其具體內容，暨依
訴訟資料合於該違背法令之具體事實，更未具體敘述為從事法之
續造、確保裁判之一致性或其他所涉及之法律見解具有原則上重
要性之理由，難認其已合法表明上訴理由。依首揭說明，應認其
上訴為不合法。
據上論結，本件上訴為不合法。依民事訴訟法第四百八十一條、
第四百四十四條第一項、第九十五條、第七十八條，裁定如主文
。
中    華    民    國  九十七  年    一    月    十    日
                      最高法院民事第六庭
                          審判長法官  朱  建  男
                                法官  顏  南  全
                                法官  黃  義  豐
                                法官  鄭  傑  夫
                                法官  蘇  清  恭
      本件正本證明與原本無異
                                      書  記  官
中    華    民    國  九十七  年    一    月  二十九  日
                                                      v


司法院資訊處製作；財團法人民間司法改革基金會備份。
